臺灣宜蘭地方法院民事判決　　　　　　　96年度重訴字第44號
原　　　告　甲○○○
特別代理人　乙○○
被　　　告　丙○○
上列當事人間損害賠償事件，本院於96年11月15日言詞辯論終結
，判決如下：
    主  文
被告應給付原告新台幣貳佰貳拾伍萬玖仟捌佰壹拾陸元，及自民
國九十六年六月十五日起至清償日止，按年息百分之五計算之利
息。
原告其餘之訴駁回。
訴訟費用由原告負擔伍萬零捌佰柒拾參元，其餘貳萬壹仟捌佰零
參元由被告負擔。
本判決第一項，於原告以新台幣柒拾伍萬元或同額之銀行可轉讓
定期存單供擔保後，得假執行。但被告如以新台幣貳佰貳拾伍萬
玖仟捌佰壹拾陸元預供擔保，得免為假執行。
原告其餘假執行之聲請駁回。
    事實及理由
一、本件原告原起訴請求之金額為新台幣（下同） 7,238,308元
    ，嗣於本院審理時變更為 7,218,308元，核屬民事訴訟法第
    255 條第1項第3款規定減縮應受判決事項聲明之情形，應予
    准許。
二、原告起訴主張：被告前於民國95年9 月20日14時30分許，駕
    駛車號IU-9397 號自用小客車，由南往北方向行駛，行經宜
    蘭縣員山鄉石頭厝與東西三十五路之交岔路口（以下簡稱系
    爭交岔路口）時，疏未注意減速慢行，適有原告駕駛車號SD
    N-659 號機車，經上述東西三十五路由西往東方向行駛，於
    行經系爭交岔路口時，遭被告駕駛之前述車輛左前方保險桿
    撞擊原告駕駛前述機車之把手下方腳踏板位置，而致原告受
    有腦部受創、顱內出血之傷害，經送醫急救後，目前昏迷指
    數6 分而呈現植物人狀態。被告前述過失行為，與原告之傷
    害結果有相當因果關係，爰依據侵權行為之法律關係，請求
    被告賠償車禍後至95年12月31日止之醫療費用141,328 元、
    自96年1月起至平均壽命即109年3 月止，看護及醫療費用預
    計為6,076, 980元及精神慰撫金100萬元合計7,218,308元等
    語。並聲明：（一）被告應給付原告7,218,308 元及自起訴
    狀繕本送達之翌日起至清償日止，按年息5%計算之利息；（
    二）願供擔保，請准宣告假執行。
三、被告則以：車禍當時是在交岔路口，我沒有看到有人騎機車
    出來，等到看到時煞車不及，左前方去擦撞原告的機車，對
    於原告主張之車禍事實、原告受傷情形及呈現植物人狀態均
    不爭執，對於原告請求至95年12月31日止之醫療費用141,32
    8元不爭執，但對於原告請求自96年1月起之醫療、看護費用
    6,076,980元及精神慰撫金100萬元有爭執，因為金額過高，
    且原告就本件車禍之發生與有過失，主張原告應負60% 之過
    失責任，被告負擔40% 之過失責任等語，資為抗辯。並聲明
    ：（一）原告之訴及假執行之聲請均駁回；（二）如受不利
    判決，願供擔保請求免為假執行。
四、兩造不爭執之事實：
（一）被告於95年9 月20日14時30分許，駕駛車號IU-9397 號自
      用小客車，由南往北方向行駛，行經系爭交岔路口時，疏
      未注意減速慢行，適有原告駕駛車號SDN-659 號機車，經
      上述東西三十五路由西往東方向行駛，於行經系爭交岔路
      口時，遭被告駕駛之前述車輛左前方保險桿撞擊原告駕駛
      前述機車之把手下方腳踏板位置，而致原告受有腦部受創
      、顱內出血之傷害，經送醫急救後，目前昏迷指數6 分而
      呈現植物人狀態。
（二）原告就本件車禍之發生與有過失。
（三）原告自車禍發生後至95年12月31日止，共支出醫療費用14
      1,328 元。
（四）原告尚未領取強制汽車責任保險金。
五、本件之爭點：
    本件經兩造同意後，整理爭點如下述項目：（一）原告請求
    被告給付自96年1月起至109年3 月止，看護及醫療費用合計
    6,076,980 元，是否有理由？（二）原告請求被告給付精神
    慰撫金100 萬元，是否有理由？（三）本件車禍之過失責任
    比例為何？茲分別說明如下：
（一）原告請求被告給付自96年1月起至109年3 月止，看護及醫
      療費用合計6,076,980 元，是否有理由？
  １  按不法侵害他人之身體或健康者，對於被害人因此喪失或
      減少勞動能力或增加生活上之需要時，應負損害賠償責任
      。民法第193條第1項定有明文。
  ２  查原告主張其於車禍後由家屬送往同仁醫院附設土城護理
      之家（以下簡稱護理之家）予以看護，自96年1 月起，每
      月支出之看護費用為34,000元之事實，業據原告提出護理
      之家之收據在卷可憑，並有該護理之家函覆稱：原告96年
      1月至96年9月份每月基本照護費為34,000元；每月照護費
      未包括保證金，其內容包括膳食費4,000 元、護理服務費
      24,000元、氣切特別護理服務費3,000 元、鼻胃管特別護
      理服務費1,000元、耗材費用2,000元等語，此有該護理之
      家96年9月21日同仁護字第09600104號函及96年10月3日同
      仁護字第09600113號函各乙份附卷可參，被告對此亦無爭
      執。而原告於車禍後，呈現昏迷狀態，目前頭部外傷治療
      後逕行氣切手術後，目前由鼻胃管餵食、雙手肌肉攣縮、
      雙腳肌肉萎縮垂足，生活無法自理需專人照護期間無法評
      估，亦有原告提出之羅東聖母醫院、台北市立萬芳醫院之
      診斷證明書各乙份為證，且有前述護理之家之函文可資參
      照。亦經本院認定其已達心神喪失之程度而宣告為禁治產
      人，此有本院96年度禁字第23號裁定附卷可參。而植物人
      依照目前醫學水準，能否在死亡之前，恢復正常意識及行
      動能力，實屬無從預測，此為一般所認知。則原告主張至
      其將來死亡之日止，均有每月支出看護費用34,000元之必
      要，應屬可採。
  ３  原告又主張至其死亡之日止，有每月支出醫療費用4,220
      元（即38,220元扣除看護費用34,000元）之需要云云，經
      查：原告提出之台北市立萬芳醫院及同心護理所、同德護
      理所之收據，被告均不爭執其真正，而依照該單據記載之
      金額，從96年1月起至96年7月止，合計為11,511元，堪予
      採信。原告另提出祥德蔘藥行出具從96年1月起至96年8月
      止之保健中藥收據合計11,000元，其是否為醫療所必要，
      未見原告進一步舉證，且收據上僅泛稱「腦藥」，無法辨
      明係何種處方，此部分自不應准許。則以原告提出之前述
      醫療單據計算，平均每月僅需支出1,644元（元以下均4捨
      5 入），堪予認定。
  ４  再查：原告於本件車禍發生時，為65歲之事實，業據其特
      別代理人陳明在卷，被告亦無爭執，並有前述診斷證明書
      上記載之年籍資料可資參照。而根據內政部公布之94年度
      台閩地區之女性簡易生命表，65歲之女性平均餘命為19.6
      3 年，則原告請求被告給付至109年3月止之醫療及看護費
      用，尚未逾越其平均餘命，自屬可採。查原告自96年1 月
      起至本件辯論終結宣判以前，業已支出之96年1 月至11月
      之看護及醫療費用以平均每月35,644元計算，合計為392,
      084元。其就96年12月起至109年3 月止，預為請求看護及
      醫療費用以平均每月35,644元計算，並按霍夫曼公式扣抵
      依法定利率計算之中間利息後，一次給付之金額為4,116,
      129元，其計算式為：[35644*115.00000000 （此為148月
      之霍夫曼係數）]=0000000 （小數點以下4捨5入）。故原
      告得請求被告給付自96年1月起至109年3 月止之看護及醫
      療費用總計為4,508,213元，其餘之請求，則屬無理由。
（二）原告請求被告給付精神慰撫金100 萬元，是否有理由？
      按不法侵害他人之身體，被害人雖非財產上之損害，亦得
      請求賠償相當之金額。民法第195條第1項前段定有明文。
      查原告為國中補校肄業，平日擔任家庭主婦，原告平常的
      收入除了子女的奉養費用外，也有幫早餐店打零工；而被
      告是國中畢業，擔任建築水電工，每月薪資大約4萬5千元
      左右，太太沒有工作，小孩目前就讀大學，年紀目前為50
      歲等語，分別據兩造陳明在卷。本院審酌原告經此車禍而
      成為植物人，對其自身及家庭生活造成相當之衝擊，何時
      能回復正常意識及行動能力，無從預測，身心受有極大痛
      苦，並參酌兩造之財產及所得情形，此有本院調閱兩造94
      、95年度之財產所得明細資料在卷可參，認為原告請求精
      神慰撫金100 萬元，尚屬適當，並無過高之情事，應予准
      許。
（三）本件車禍之過失責任比例為何？
      按損害之發生或擴大，被害人與有過失者，法院得減輕賠
      償金額，或免除之。民法第217條第1項有明文之規定。查
      本件車禍發生之情形，參照宜蘭縣警察局宜蘭分局95年9
      月5日警蘭交字第0962012766 號函檢附之道路交通事故現
      場圖、調查報告表、談話紀錄表、現場照片等資料予以綜
      合判斷，原告屬於支道車，未遵行其駕車方向之系爭交岔
      路口前所設置「停」之交通標誌而停車再開，貿然穿越系
      爭交岔路口，顯屬與有過失，應負60% 比例之過失責任；
      而被告雖屬於幹道車，亦未於行經系爭交岔路口時，減速
      慢行，而致車禍發生，自屬有過失，應負40% 比例之過失
      責任。綜上，原告得請求被告給付之賠償金額，依照被告
      所負過失責任比例40%計算，應為2,259,816元（元以下4
      捨5入）。
六、綜上所述，原告依據侵權行為之法律關係，請求被告給付2,
    259,816元，及自起訴狀繕本送達被告之翌日即96年6月15日
    起至清償日止，按年息5%計算之利息，為有理由，應予准許
    ，其餘之請求，則屬無理由，應予駁回。原告勝訴之部分，
    兩造分別陳明願供擔保請求宣告假執行或免為假執行，原告
    並陳明願以等值之銀行可轉讓定期存單作為擔保物，經核均
    無不合，爰各酌定相當之擔保金額或擔保物併予准許之。其
    餘假執行之聲請，因訴之駁回而失所附麗。應併予駁回。本
    件訴訟費用，僅有裁判費72,676元，應由原告負擔50,873元
    ，其餘21,803元則由被告負擔。
七、訴訟費用負擔之依據：民事訴訟法第79條。
中　　華　　民　　國　　96　　年　　11　　月　　29　　日
                  臺灣宜蘭地方法院民事庭
                      法　官　林俊廷
正本與原本無異。
如不服本判決，須於判決送達後20日內提出上訴狀(須附繕本)。
中　　華　　民　　國　　96　　年　　11　　月　　29　　日
                      書記官　陳蒼仁
